臺灣高等法院交通法庭判決　　　　　　94年度交上訴字第38號
上　訴　人　臺灣臺北地方法院檢察署檢察官
被　　　告　甲○○
選任辯護人　黃勝文律師
上列上訴人因被告過失致死案件，不服臺灣臺北地方法院93年度
交訴字第82號，中華民國93年12月31日第一審判決（起訴案號：
臺灣臺北地方法院檢察署93年度偵字第3259號、第4380號），提
起上訴，本院判決如下：
    主  文
上訴駁回。
甲○○緩刑貳年。
    事  實
一、甲○○平日以駕駛營業小客車為業，係從事以駕駛為主要業
    務之人，於民國（下同）九十三年一月七日上午九時三十五
    分許，駕駛車牌號碼Ｂ三—八一三號營業小客車，沿臺北市
    中正區○○街由南向北行駛，行經福州街行政院經濟部大門
    口前，欲路邊臨時停車後再行迴轉往反方向行駛時，明知汽
    車於路邊起步時應先顯示方向燈，注意前後左右有無障礙或
    車輛行人，並禮讓行進中之車輛行人優先通過，而當時天候
    晴、日間自然光線、柏油路面乾燥、無缺陷、無障礙物、視
    距良好，並無不能注意之情事，竟疏於注意及此，貿然自該
    處路邊起步向左迴轉行駛，致其左前方車頭保險桿與沿同方
    向行駛，由呂宜芬所騎乘車牌號碼ＢＪＺ─０三五號重型機
    車之右前車身發生擦撞而失去平衡，該車左前把手遂先與左
    側沿同方向行駛，由吳佳益（業據檢察官另為不起訴處分確
    定）所駕駛車牌號碼ＨＯ─八六五七號自小客車之右前車角
    保險桿發生擦撞後，再擦撞其右後車門葉子板，因而人車倒
    地，致呂宜芬受有四肢多處擦傷、左側枕骨骨折、腦腫、兩
    側大腦額葉挫傷出血等多處傷害，經緊急送往台北市立和平
    醫院（下稱和平醫院）急救後，延至同年一月二十三日下午
    一時三十六分許，仍因腦水腫併發腦疝脫，致多重器官衰竭
    不治死亡。
二、案經台北市政府警察局中正第二分局報請台灣台北地方法院
    檢察署檢察官相驗後自動檢舉偵查起訴。
    理  由
一、訊據被告甲○○（簡稱被告）對於上開犯罪事實坦承不諱，
    核與證人即被害人呂宜芬家屬呂學銘以及現場另一駕駛人吳
    佳益分別於警詢、偵查中供述明確（參92年度偵字第4380號
    卷偵查卷第5頁、第6頁、第11頁至第13頁、第62頁），復有
    台北市政府警察局中正第二分局交通分隊道路交通事故調查
    報告表、現場圖、補充資料表、交通事故談話紀錄表、和平
    醫院診斷書、監視錄影帶翻拍照片3幀及現場照片4幀（參同
    上卷第19頁、第21頁至第28頁、第34頁至第38頁）、台灣台
    北地方法院檢察署相驗屍體證明書、驗斷書各一紙在卷可稽
    （參93年度相字卷第50號卷第11頁至第15頁）。又汽車起步
    前應顯示方向燈，注意前後左右有無障礙或車輛行人，並應
    讓行進中之車輛行人優先通行，道路交通安全規則第89條第
    1 項第 6款定有明文，被告係領有普通大客車執照之駕駛人
    ，有卷附交通部製發汽車駕駛執照一紙可佐（參92年度偵字
    第4380號卷第49頁），其就上開規定，自難諉為不知，且依
    前開道路交通事故調查報告表所載，本件事發當時天候晴、
    日間自然光線、柏油路面乾燥、無缺陷、無障礙物、視距良
    好，是依當時情形，並無不能注意之情事，倘被告能善盡注
    意義務，起步前注意前後左右有無障礙或車輛，並禮讓行進
    中之被害人車輛優先通行，當不至於發生本件事故，造成被
    害人死亡之結果，是被告確有過失，且其過失與被害人死亡
    之結果間，有相當因果關係甚明。而本件事故經送請鑑定及
    覆議之結果，亦同此認定，此分別有台北市車輛行車事故鑑
    定委員會93年5月12日北鑑審字第09330099500號函暨所附鑑
    定意見書及台北市政府交通局93年7月23日北市交五字第093
    32764500號函暨所附覆議意見書各一份在卷可憑（參同上卷
    第66頁、第67頁、第92頁、第93頁）。本件事證明確，被告
    之犯行堪予認定。
二、核被告所為，係犯刑法第276條第2項之業務過失致死罪。原
    審本於同上見解，適用刑法第276條第 2項、第41條第1項前
    段、罰金罰鍰提高標準條例第1條前段、第2條之規定，並審
    酌被告未能善盡駕駛注意義務，撞及被害人所騎機車，致被
    害人寶貴生命隨即消逝，並使被害人家屬承受喪失親人之苦
    痛，亦造成終身無法彌補之遺憾，復一度任由其配偶即同案
    被告徐春香頂替犯罪，實無足取，另考量被告無任何前科紀
    錄，素行良好，有本院被告全國前案紀錄表在卷可參、於本
    院審理中坦承犯行，態度良好等一切情狀，量處有期徒刑 6
    月，並諭知易科罰金之折算標準。經核原審認事用法，均無
    不合，量刑亦稱允當。檢察官上訴意旨，主張原審判處被告
    有期徒刑 6月，量刑過低等語，指摘原審認事用法不當，為
    無理由，應予駁回。末查被告未曾受有期徒刑以上刑之宣告
    ，已如前述，經此教訓後，應知所警惕，信無再犯之虞，被
    告於本院審理期間並與被害人家屬達成民事上和解，有和解
    書一份在卷可按，被害人家屬並向本院表示不願再予追究被
    告刑責等語在卷，本院因認對本件被告所宣告之刑，以暫不
    執行為適當，爰併予宣告緩刑2年，以勵自新。
據上論斷，應依刑事訴訟法第368條，刑法第74條第1款，判決如
主文。
本案經檢察官劉文水到庭執行職務。
中　　華　　民　　國　　94　　年　　5 　　月　　11　　日
　　　　　　　　　交通法庭審判長法　官  尤豐彥
　　　　　　　　　　　　　　    法　官  趙功恆
　　　　　　　 　 　　　　　　　法　官  鄧振球
以上正本證明與原本無異。
如不服本判決，應於收受送達後十日內向本院提出上訴書狀，其
未敘述上訴之理由者並得於提起上訴後十日內向本院補提理由書
（均須按他造當事人之人數附繕本）。
                                書記官  洪秋帆
中　　華　　民　　國　　94　　年　　5 　　月　　17　　日
附錄：本案論罪科刑法條全文
刑法第276條第2項
從事業務之人，因業務上之過失犯前項之罪者，處五年以下有期
徒刑或拘役，得併科三千元以下罰金。
